【裁判字號】    97,訴,1283
【裁判日期】    971015
【裁判案由】    毒品危害防制條例
【裁判全文】
臺灣基隆地方法院刑事判決              97年度訴字第1283號
公  訴  人  臺灣基隆地方法院檢察署檢察官
被      告  甲○○
上列被告因違反毒品危害防制條例案件，經檢察官提起公訴（97
年度毒偵字第1813號），被告為有罪之陳述，本院合議庭裁定由
受命法官獨任以簡式審判程序進行審理，並判決如下：
    主  文
甲○○施用第一級毒品，累犯，處有期徒刑玖月，扣案之第一級
毒品海洛因壹包（驗餘含袋重零點肆壹伍捌公克）沒收銷燬之；
又施用第二級毒品，累犯，處有期徒刑肆月。應執行有期徒刑壹
年，扣案之第一級毒品海洛因壹包（驗餘含袋重零點肆壹伍捌公
克）沒收銷燬之。
    事  實
一、甲○○前因施用毒品案件，經觀察、勒戒後，認有繼續施用
    毒品之傾向，經法院裁定令入戒治處所施以強制戒治，而於
    民國91年5 月15日戒治完畢釋放出所，並由臺灣基隆地方法
    院檢察署檢察官於91年11月11日以91年度戒毒偵字第84 號
    為不起訴處分確定；又因施用第一級、第二級毒品案件，經
    法院裁定令入戒治處所施以強制戒治，於戒治療程執行完畢
    以前，即因毒品危害防制條例修正施行，而於93年1 月9日
    釋放出所，並經檢察官提起公訴，分由本院以92年度訴緝字
    第32號判處有期徒刑9 月（施用第一級毒品部分）、及以92
    年度易字第207 號判處有期徒刑6 月（施用第二級毒品部分
    ）確定。嗣上開2 罪經本院以93年度聲字第9 號裁定應執行
    有期徒刑1 年2 月確定，後於94年2 月14日執行完畢。復於
    94年間因施用第一級毒品案件，經本院以94年度訴字第862
    號判決判處有期徒刑8 月確定，嗣於95年10月2 日執行完畢
    。詎猶不知悔改，基於施用第二級毒品之犯意，於97年7 月
    20日某時刻，在基隆市○○區○○街29號3 樓住處，以將第
    二級毒品甲基安非他命置於鋁箔紙燒烤，再吸食所產生煙霧
    之方式，施用第二級毒品甲基安非他命1 次；復基於施用第
    一級毒品之犯意，於97年7 月21日中午12時許，在上址，以
    注射方式施用第一級毒品海洛因1 次。嗣於同年7 月21日下
    午4 時15分許，在基隆市仁愛區○○○路14巷20弄內，因行
    跡可疑為警上前盤查，當場查獲其持有第一級毒品海洛因1
    小包（驗餘含袋重0.4158公克），警方遂逮捕甲○○並對之
    採尿送驗，檢驗結果呈嗎啡、甲基安非他命陽性反應，而悉
    上情。
二、案經基隆市警察局第一分局報請臺灣基隆地方法院檢察署檢
    察官偵查起訴。
    理  由
一、本件被告所犯者非為死刑、無期徒刑、最輕本刑為3 年以上
    有期徒刑之罪或高等法院管轄第一審案件，其於準備程序進
    行中，先就被訴事實為有罪之陳述，經告知其簡式審判程序
    之旨，並聽取公訴人及被告之意見後，本院依刑事訴訟法第
    273 條之1 第1 項之規定，裁定由受命法官獨任進行簡式審
    判程序，且依同法第273 條之2 規定，簡式審判程序之證據
    調查，不受第159 條第1 項、第161 條之2 、第161 條之3
    、第163 條之1 及第164 條至第170 條規定之限制，合先敘
    明。
二、上開事實，業據被告甲○○於本院準備程序及審理中坦承在
    卷，而被告於為警所採集之尿液經送驗結果，呈嗎啡、甲基
    安非他命陽性反應，此有臺灣尖端先進生技醫藥股份有限公
    司濫用藥物尿液檢驗報告1 份附卷可稽，並有如事實欄所示
    之物品扣案足資佐證。又扣案之白粉1 包，經交通部民用航
    空局醫務中心鑑驗結果，確含第一級毒品海洛因成份（驗餘
    含袋重0.4158公克），有該中心97年8 月11日航藥鑑字第09
    73992 號毒品鑑定書1 份在卷可佐。從而，被告自白與事實
    相符，足以採信。綜上，被告施用第一級、第二級毒品之犯
    行洵堪認定，應依法論科。
三、論罪科刑：
  (一)按毒品危害防制條例係於92年7 月9 日修正公布，自93年1
    月9 日起施行，其中第20條、第23條將施用毒品之刑事處遇
    程序，區分為「初犯」、「五年內再犯」、「五年後再犯」
    。依其立法理由之說明：「初犯」，經觀察、勒戒或強制戒
    治後，應為不起訴處分或不付審理之裁定；經觀察、勒戒或
    強制戒治執行完畢釋放後，「五年內再犯者」，因其再犯率
    甚高，原實施之觀察、勒戒及強制戒治既已無法收其實效，
    爰依法追訴或裁定交付審理。至於經觀察、勒戒或強制戒治
    執行完畢釋放後，「五年後再犯者」，前所實施之觀察、勒
    戒或強制戒治已足以遮斷其施用毒品之毒癮，為其自新及協
    助其斷除毒癮，仍適用「初犯」規定，先經觀察、勒戒或強
    制戒治之程序。從而依修正後之規定，僅限於「初犯」及「
    五年後再犯」二種情形，始應先經觀察、勒戒或強制戒治程
    序。倘被告於5 年內已再犯，經依法追訴處罰，縱其第三次
    （或第三次以上）再度施用毒品之時間，在初犯經觀察、勒
    戒或強制戒治執行完畢釋放五年以後，已不合於「五年後再
    犯」之規定，且因已於「五年內再犯」，顯見其再犯率甚高
    ，原實施觀察、勒戒或強制戒治，已無法收其實效，即應依
    該條例第10條處罰（最高法院95年度台非字第59號、第65號
    判決意旨及最高法院95年第7 次刑事庭會議決議意旨參照）
    。查被告前因施用毒品案件，經觀察、勒戒後，認有繼續施
    用毒品之傾向，經法院裁定令入戒治處所施以強制戒治，而
    於民國91年5 月15日戒治完畢釋放出所，並由臺灣基隆地方
    法院檢察署檢察官於91年11月11日以91年度戒毒偵字第84號
    為不起訴處分確定，又因施用第一級、第二級毒品案件，認
    有繼續施用毒品之傾向，惟因毒品危害防制條例修正施行，
    而於93年1 月9 日釋放出所，並經本院判刑，嗣復因施用毒
    品案件，經法院判處如事實欄所示有期徒刑等情，有臺灣高
    等法院被告前案紀錄表在卷可稽。被告既曾於「五年內再犯
    」，且經法院判處罪刑確定，竟又再次於如事實欄一所示之
    時間，先後施用第一級、第二級毒品，揆諸前揭說明，即非
    屬毒品危害防制條例第20條第3 項所定「五年後再犯」之情
    形，從而，檢察官依法逕行起訴，於法要無不合，合先敘明
    。
  (二)查海洛因、甲基安非他命分係毒品危害防制條例第2 條第2
    項第1 款、第2 款所定之第一級、第二級毒品，被告施用第
    一級毒品海洛因、第二級毒品甲基安非他命之行為，核係犯
    毒品危害防制條例第10條第1 項、第2 項之施用第一級、第
    二級毒品罪。被告因施用而持有第一級毒品海洛因及第二級
    毒品甲基安非他命之低度行為，應為施用第一級、第二級毒
    品之高度行為所吸收，不另論罪。被告所犯上開2 罪，犯意
    各別，行為不同，應予分論併罰。又被告前曾受如事實欄所
    示之有期徒刑執行完畢，有臺灣高等法院被告前案紀錄表在
    卷可按，其於有期徒刑執行完畢後之5 年內，故意再犯本件
    有期徒刑以上之罪，為累犯，其所犯上開2 罪，均應依法加
    重其刑。爰審酌被告犯罪之動機、曾有施用毒品之前科仍不
    知戒除，惟犯罪後坦承犯行，且所犯之施用毒品犯行乃戕害
    自己身心健康，並未危及他人等一切情狀，分別量處如主文
    所示之刑，併定其應執行之刑。
四、沒收部分：
    扣案之白色粉末1 包，含第一級毒品海洛因成份，此有交通
    部民用航空局醫務中心97年8 月11日航藥鑑字第0973992 號
    毒品鑑定書1 份在卷可佐，應依毒品危害防制條例第18條第
    1 項前段宣告沒收銷燬。
據上論斷，應依刑事訴訟法第273條之1第1項、第299條第1 項前
段，毒品危害防制條例第10條第1 項、第2 項、第18條第1 項前
段，刑法第11條、第47條第1 項、第51條第5 款，判決如主文。
本案經檢察官乙○○到庭執行職務。
中    華    民    國    97    年    10    月    15    日
                  刑事第二庭法  官  黃梅淑
以上正本證明與原本無異。
如不服本判決應於收受本判決後10日內向本院提出上訴書狀，其
未敘述上訴理由者，並得於提起上訴後10日內向本院補提理由書
狀（均須按他造當事人之人數附繕本。）「切勿逕送上級法院」
中    華    民    國    97    年    10    月    16    日
                            書記官  盧鏡合
附錄論罪法條：
毒品危害防制條例第10條
施用第一級毒品者，處 6 月以上 5 年以下有期徒刑。
施用第二級毒品者，處 3 年以下有期徒刑。


司法院資訊處製作；財團法人民間司法改革基金會備份。
